【裁判字號】    98,消債更,97
【裁判日期】    980305
【裁判案由】    聲請更生程序
【裁判全文】
臺灣高雄地方法院民事裁定            98年度消債更字第97號
聲  請  人
即  債務人  甲○○
                        之3
上列當事人因消費者債務清理事件聲請更生，本院裁定如下：
    主  文
聲請人甲○○自民國九十八年三月五日下午五時起開始更生程序
。
命司法事務官進行本件更生程序。
保全處分之聲請駁回。
    理  由
一、聲請意旨略以：聲請人積欠安泰商業銀行股份有限公司（下
    稱安泰銀行）等債權人共計新台幣（下同）5,413,834 元，
    因繳款困難而於民國95年6 月間，依金融主管機關協調成立
    之中華民國銀行公會會員辦理消費金融案件無擔保債務協商
    機制與安泰銀行等債權人達成協議，同意自95年7 月起，以
    分120 期、利率0%之方式，每月償還45,115元。然至97年8
    月債務人退休，每月所領取之月退俸及優惠存款總金額約為
    41,000元，因而毀諾未再按協議每月還款45,115元。又聲請
    人於本件更生聲請前因積欠台灣土地銀行股份有限公司（下
    稱土地銀行）之房屋貸款未參與協商，乃再依消費者債務清
    理條例（下稱消債條例）之規定，向最大債權金融機構土地
    銀行申請前置協商，惟遭該銀行以曾參與銀行公會協商機制
    成立為由退件，致協商不成立，爰依消債條例之規定聲請更
    生等語。
二、按，「債務人不能清償債務或有不能清償之虞者，得依本條
    例所定更生程序，清理其債務」；「債務人無擔保或無優先
    權之債務總額未逾1,200 萬元者，於法院裁定開始清算程序
    或宣告破產前，得向法院聲請更生」；「法院開始更生程序
    之裁定，應載明其年、月、日、時，並即時發生效力」；「
    法院裁定開始更生或清算程序後，得命司法事務官進行更生
    或清算程序，必要時得選任律師、會計師或其他適當之自然
    人或法人一人為監督人或管理人。」，消費者債務清理條例
    第3 條、第42條第1 項、第45條第1 項、第16條第1 項分別
    定有明文。
三、聲請人主張其雖曾依中華民國銀行公會會員辦理消費金融案
    件無擔保債務協商機制與安泰銀行等債權銀行達成分期還款
    之協議，但因土地銀行之房屋貸款未參與當時之協商，經聲
    請人依消費者債務清理條例之規定，向最大債權金融機構土
    地銀行協商後，遭退件致協商不成立等事實，業據聲請人提
    出債權人清冊、協議書、無擔保還款計劃、財團法人金融聯
    合徵信中心當事人查詢個人資料（信用報告）回覆書、前置
    協商退件通知函（見本院卷第10頁、第32至33頁、第69至73
    頁、第69至73頁、第155 頁），足認屬實。故本件所應審酌
    者為聲請人是否有不能清償債務或不能清償之虞之情形。
四、經查：
    聲請人自陳原任職於內政部警政署高雄港務警局，自97年2
    月退休，目前每月收入為月退俸每月3,9500元及優惠存款利
    息每月1,500 元共計4,1000元等情，並提出銓敘部部退三字
    第097 2917461 號函為佐（見本院卷第62頁至66頁），惟依
    聲請人所提出優惠存款存摺影本（見本院卷第131 至135 頁
    ），其優惠存款所得應約為每月1,2000元，故聲請人每月所
    得應約為5,1500元（計算式：39,500元＋12,000元＝51,500
    元），始符實情。另就聲請人本人之必要生活支出部份，因
    消債條例之立法目的，係為使不幸陷入經濟困境之人得以清
    理債務、重建生活，並在清理過程中能保有符合人性尊嚴之
    最低基本生活，而非維持債務人過去慣常之寬裕生活，並由
    聲請人任意主張其基本生活費用之數額，否則將造成揮霍無
    度以致清償能力降低，反而易使更生程序無從進行，因此本
    院認應以內政部所公告之98年度高雄市低收入戶最低生活費
    用每人每月為11,309元計算始為合理。又聲請人須按月支付
    土地銀行房屋貸款約16,500元，並提出建物登記謄本、土地
    登記謄本、土地銀行房屋貸款還款交易明細為佐（見本院卷
    第16頁至19頁、第57至60頁），堪認為真實。是以，依聲請
    人目前每月收入約51,500元，於扣除每月最低必要生活費用
    及房屋貸款後，僅餘23,691元（計算式：51,500元－11,309
    元－16,500元＝23,691元），顯不足以清償原協商金額每月
    45,115元，客觀上堪認其確已陷於不能清償之情形。
五、綜上所述，聲請人有不能清償債務之情事，其無法清償安泰
    銀行等債權人之無擔保債務未逾1,200 萬元，且無消債條例
    第46條各款所定應駁回更生聲請之事由存在，故聲請人聲請
    本件更生，即無不合，應予准許，爰裁定如主文第1 項所示
    ，並依上開規定命司法事務官進行本件更生程序，爰裁定如
    主文第2 項所示。
六、又本件更生聲請業經准許，已無保全處分必要，聲請人於98
    年1 月12日及同年3 月2 日具狀聲請保全，應予駁回。爰裁
    定如主文第3 項所示。
七、依消費者債務清理條例第11條第1 項、第45條第1 項、第16
    條第1 項，裁定如主文。
中    華    民    國    98    年    3     月    5     日
                  民事第五庭  法  官  李育信
上為正本係照原本作成。
本裁定就開始更生程序部分不得抗告。
如不服本裁定就駁回保全處分聲請部分，應於裁定送達後10日內
，以書狀向本院提出抗告，並繳納抗告費新台幣1 千元。
本裁定已於98年3月5日下午4時公告。
中    華    民    國    98    年    3     月    5     日
                              書記官  林玉珊


司法院資訊處製作；財團法人民間司法改革基金會備份。
